【裁判字號】    99,台抗,396
【裁判日期】    990506
【裁判案由】    誣告等罪聲請再審
【裁判全文】
最高法院刑事裁定              九十九年度台抗字第三九六號
抗  告  人  甲○○
上列抗告人因誣告等罪案件，不服台灣高等法院中華民國九十九
年二月二十四日駁回聲請再審之裁定（九十九年度聲再字第五一
號），提起抗告，本院裁定如下：
    主  文
抗告駁回。
    理  由
本件原裁定以抗告人甲○○（下稱抗告人）聲請意旨略以：(一)抗
告人發現自訴人陳宏仁於台北市百齡國宅社區甲區管理委員會（
下稱百齡國宅管委會）民國九十一年六月二十八日會議上提議抗
告人在管委會擔任總幹事並為清潔工作，管委會應付給工資，嗣
經會議決議通過，有該次會議紀錄可稽，足證陳宏仁在當時即知
抗告人除擔任總幹事外，並兼任清潔工作而有領取工資，竟在九
十二年八月二十八日百齡國宅管委會會議上報告抗告人擔任總幹
事與清潔工一職均為義工卻領取薪資，並於會議後公告抗告人擔
任義工八年來，卻領取超過新台幣（下同）一百五十萬元之薪資
。抗告人乃認陳宏仁是故意抹黑抗告人貪污而對之提出妨害名譽
之告訴。上開會議紀錄屬新證據，足以證明抗告人對陳宏仁提出
妨害名譽之告訴並非誣告。(二)抗告人經以誣告判刑確定後，曾與
陳宏仁在路上偶遇而爭吵，陳宏仁告訴抗告人，其是拿台北市政
府國宅處（現改制為台北市政府都市發展局都市更新處，下仍稱
國宅處）要求兩方重點點交補簽名的那份「交接清冊」送交法院
，所以抗告人官司不可能打贏，抗告人甚為驚訝，因該「交接清
冊」並非抗告人想查明之「交接清冊」，上開陳宏仁之告知為屬
新證據，足認抗告人對陳宏仁、柯美嬌提出其等在「交接清冊」
上偽造抗告人簽名之主張並非誣告。(三)抗告人於被判刑確定後又
發現(1)別件他案告訴人張世雄於他案審理中證稱抗告人係百齡國
宅管委會僱用之清潔人員，有打掃社區第四棟大樓。(2)張世雄、
柯美嬌、陳宏仁、杜錦雲等四人，曾向國宅處檢舉抗告人身為第
四屆百齡國宅管委會主任委員，卻身兼清潔工，為自己爭取年終
獎金，圖利自己等之檢舉信函。(3)柯美嬌曾在百齡國宅管委會九
十四年三月十三日會議中，提到抗告人為第四屆管委會主任委員
卻兼清潔工，並公告抗告人因執行清潔工所領得之工資。上開新
證據，可資證明抗告人八十八年為百齡國宅管委會聘僱之清潔人
員，在八十九年一月至三月間也是由抗告人打掃社區第四棟大樓
，嗣抗告人將該大樓之清潔工作移交予孫秀貞，而柯美嬌於八十
九年間並非管委會聘僱之清潔人員，抗告人自無侵占其應領取之
年終獎金。柯美嬌對抗告人提出侵占告訴，抗告人對其提出妨害
名譽告訴，並非出於誣告；爰依法聲請再審等語。惟以刑事訴訟
法第四百二十條第一項第六款規定之「發現確實之新證據」為由
聲請再審，係指該證據於事實審法院判決前已經存在，為法院、
當事人所不知，不及調查斟酌，至其後始行發見，且就形式上觀
察，能認原確定判決錯誤者而言，即須符合「嶄新性」、「顯然
性」二要件。本件抗告人對陳宏仁、柯美嬌提出妨害名譽之告訴
；又對二人提出偽造文書之告訴，均經檢察官為不起訴處分，嗣
陳宏仁、柯美嬌自訴抗告人二次告訴均為誣告；經原審法院以九
十六年度上訴字第五二一六號審理結果，認抗告人明知其有侵占
百齡國宅管委會應付予柯美嬌之九十一年度清潔工年終獎金，柯
美嬌對其提出侵占之告訴並無不實；抗告人亦明知陳宏仁於百齡
國宅管委會會議所述抗告人有向管委會領取一百五十萬元之工資
並無不實；抗告人竟對陳宏仁、柯美嬌提出妨害名譽之告訴，抗
告人所為係誣告；又抗告人明知百齡國宅管委會交接清冊上抗告
人之簽名係其本人所為，又明知社區住戶連署書上林格之簽名亦
係本人所為，竟以上開簽名係陳宏仁、柯美嬌所偽造，而對其等
提出偽造文書之告訴，抗告人此部分所為亦係誣告；因而論處抗
告人誣告罪二罪，原確定判決已詳為說明其論斷所憑之證據及其
理由，而抗告人聲請意旨(一)(三)所提出之證據，旨在爭執其擔任百
齡國宅管委會總幹事及清潔工是否屬於有給職，及其係經管委會
僱用之清潔工，負責社區第四棟大樓之清潔工作並領取工資，但
此均無礙原確定判決認抗告人對於陳宏仁、柯美嬌提出妨害名譽
告訴為屬誣告之認定；另抗告人指陳宏仁於上開判決確定後與其
有如聲請意旨(二)之對話，但此係其片面之詞，且觀之聲請意旨(一)
(二)(三)所執之證據，自形式上觀之，並非於法院判決前已存在，而
為法院、當事人所不知；且非顯足以動搖原有罪之確定判決，應
為無罪、免訴、免刑或輕於原判決罪名之判決，與刑事訴訟法第
四百二十條第一項第六款規定新證據之「嶄新性」、「顯然性」
要件均不相符合；因而駁回抗告人再審之聲請。經核於法並無不
合。抗告意旨略以：(一)抗告人提出之九十一年六月二十八日百齡
國宅管委會會議紀錄，足以證明陳宏仁早知抗告人係經管委會同
意兼任清潔人員而領有工資，其於九十二年八月二十八日百齡國
宅管委會會議指抗告人擔任總幹事與清潔工一職均為義工卻領取
薪資，雖未明指抗告人貪污，卻使住戶誤認抗告人係貪污，抗告
人乃對之提出妨害名譽告訴，並非誣告。(二)張世雄對抗告人提出
自八十九年一月起至同年三月止每月皆溢領清潔費五千元，嗣經
台灣士林地方法院檢察署檢察官以九十三年度偵字第二一五一號
認抗告人係社區第四棟大樓之清潔人員，每月領取應得之工資及
年終獎金並無侵占，因而為不起處之處分（按即聲請意旨(三)(1)所
指之張世雄告訴之他案），此足以動搖原確定判決所為抗告人有
侵占柯美嬌之清潔人員年終獎金之認定。抗告人以刑事訴訟法第
四百二十條第一項第六款聲請再審，於法有據，原裁定予以駁回
，自有違誤等語。
惟查：原裁定已詳為說明抗告人聲請意旨(一)(三)所提出之證據均不
合刑事訴訟法第四百二十條第一項第六款規定「新證據」之理由
；抗告意旨(一)(二)再提出相同之書證為指摘，係猶執陳詞，對原裁
定已說明之事項，重為爭執，至抗告意旨對於原裁定認抗告人所
提出之聲請意旨(二)之證據亦非「新證據」，並未依據卷內資料為
具體指摘，本件抗告難認有理由，予以駁回。至抗告人於抗告狀
內所提出之陳宏仁於九十一年四月二十六日百齡國宅管委會會議
紀錄，用以證明其對陳宏仁、柯美嬌提出偽造文書之告訴並非誣
告，經核與其原聲請意旨所載係不同之證據，此乃抗告人得否另
行執為聲請再審之事由，本院無從審酌。
據上論結，應依刑事訴訟法第四百十二條，裁定如主文。
中    華    民    國  九十九  年    五    月    六    日
                      最高法院刑事第七庭
                          審判長法官  林  永  茂
                                法官  蘇  振  堂
                                法官  蕭  仰  歸
                                法官  林  立  華
                                法官  劉  介  民
本件正本證明與原本無異
                                      書  記  官
中    華    民    國  九十九  年    五    月   十三   日
                                                      Ｅ

司法院資訊處製作；財團法人民間司法改革基金會備份。
